臺灣高雄地方法院交通事件裁定　　　 100年度交聲字第1639號
原處分機關　　高雄市政府交通局
異　議　人　廖世豪
即受處分人
送達代收人　廖木榮
上列異議人即受處分人因違反道路交通管理處罰條例案件，對於
高雄市政府交通局民國100 年6 月29日所為之處分（原處分案號
：高市交裁字第裁32-B00000000號）聲明異議，本院裁定如下：
    主  文
異議駁回。
    理  由
一、原處分意旨略以：異議人即受處分人廖世豪於民國100 年6
    月9 日凌晨0 時13分許，騎乘車牌號碼M5S-258 號普通重型
    機器腳踏車（下稱系爭車輛），行經高雄市○○街125號前
    ，因「拒絕接受酒精濃度測試之檢定」，經高雄市政府警察
    局前鎮分局當場舉發，爰依道路交通管理處罰條例第35條第
    4 項及違反道路交通管理事件統一裁罰基準及處理細則第41
    條、第43條、第44條及第67條之規定，裁處異議人罰鍰新臺
    幣（下同）6 萬元，吊銷駕駛執照，且3 年內不得考領駕駛
    執照等語。
二、聲明異議意旨略以：異議人自96年起，即患有精神疾病且長
    期服用藥物，97年迄今並住院治療6 次，領有重大傷病卡，
    而案發當天，異議人因數日未服用藥物，且前往飯店飲酒，
    剛好遇到員警臨檢，異議人一時緊張致精神疾病發作，騎乘
    系爭車輛離去，又當天員警雖欲對異議人進行酒測，但異議
    人患有躁鬱症，不可能理會，詎員警即對異議人開立罰單，
    爰聲明異議，請求撤銷原處分等語。
三、按汽車駕駛人拒絕接受酒精濃度測試之檢定者，處6 萬元罰
    鍰，並當場移置保管該汽車及吊銷該駕駛執照；汽車駕駛人
    ，曾依第35條第4 項前段規定吊銷駕駛執照者，3 年內不得
    考領駕駛執照，道路交通管理處罰條例第35條第4 項前段、
    第67條第2 項前段分別定有明文。
四、經查：
  (一)異議人有於100 年6 月9 日凌晨0 時13分許，駕駛系爭車輛
    行經高雄市○○街125 號，因拒絕接受酒精濃度測試檢定，
    經高雄市政府警察局前鎮○○○○路派出所員警以異議人有
    「拒絕酒測（經2 次告知）」之違規情事當場舉發，嗣高雄
    市政府交通局對異議人裁處罰鍰6 萬元、吊銷駕駛執照，且
    3 年內不得考領駕駛執照等情，為異議人所不爭執，且有高
    雄市政府警察局100 年6 月9 日高市警交字第B00000000 號
    舉發違反道路交通管理事件通知單（下稱舉發單）、高雄市
    政府交通局100 年6 月29日高市交裁字第裁32-B00000000號
    違反道路交通管理事件裁決書各1 份在卷可考（見本院卷第
    10、13頁反面），是異議人上開違規事實，要堪認定。
  (二)復按違反行政法上義務之行為非出於故意或過失者，不予處
    罰；行為時因精神障礙或其他心智缺陷，致不能辨識其行為
    違法或欠缺依其辨識而行為之能力者，不予處罰；行為時因
    前項之原因，致其辨識行為違法或依其辨識而行為之能力，
    顯著減低者，得減輕處罰，行政罰法第7 條第1 項、第9條
    第3 、4 項亦有規範。查異議人為警舉發當時，無明顯精神
    上之問題，業經高雄市政府警察局前鎮分局以100 年6 月23
    日高市警前分交字第1000015738號書函闡釋明確（見本院卷
    第14頁），經本院勘驗員警現場錄影光碟，異議人精神狀況
    亦屬正常，無任何異常情事，員警復間隔15分鐘，並給予異
    議人開水漱口後，始對異議人進行酒測，而異議人在員警2
    次正式告知異議人應確實完成吐氣，以及告知拒絕酒測之法
    律效果後，一再表示其未飲酒，且僅短暫將嘴巴置於吐氣孔
    ，完全未予吐氣，即向員警表示其已經吐完氣，拒絕接受酒
    測，有本院勘驗筆錄1 份附卷可憑（見本院卷第18至26頁）
    ，綜上各情以觀，顯見異議人知悉員警欲對其進行酒測，且
    為規避酒精濃度檢測，故意不予吐氣，實難認異議人在遭警
    舉發當時有何精神疾病，或因精神障礙或其他心智缺陷，致
    不能辨識其行為違法或依其辨識而為之能力，或上開能力有
    顯著減低之情形，揆諸上開行政罰法之規定，異議人之行為
    自係故意違反行政法上義務，應予以處罰。又異議人固提出
    成功大學醫學院附設醫院之診斷證明書2 紙為據，然其所提
    出之99年11月29日診斷證明書，距離異議人拒絕接受酒測之
    時間（100 年6 月9 日）已有相當時日，而100 年6 月24日
    之診斷證明書雖距離拒絕酒測時間較近，但其上係記載異議
    人患有雙極性情感疾病，有上開診斷證明書2 紙在卷可按（
    見本院卷第3 至4 頁），難認此與異議人拒絕接受酒測之情
    有何關連，更不致因此影響異議人依員警指示接受酒測之能
    力。是異議人辯稱遭員警開立舉發單時，其精神疾病及躁鬱
    症發作，顯屬無稽。
  (三)綜上，異議人確有「拒絕接受酒精濃度測試之檢定」之違規
    行為，洵堪認定。從而，原處分機關依道路交通管理處罰條
    例第35條第4 項規定，對異議人裁處罰鍰6 萬元，並吊銷駕
    駛執照，3 年內不得考領駕駛執照，核無違誤。異議人向本
    院聲明異議，為無理由，應予駁回。
五、據上論斷，應依道路交通事件處理辦法第18條，裁定如主文
    。
中    華    民    國  100     年    8     月    9     日
                      交通法庭  法  官  吳佳樺
以上正本證明與原本無異。
如不服本裁定，應於收受送達後5 日內向本院提出抗告狀。
中    華    民    國  100     年    8     月    9     日
                                書記官  陳恩慈